臺灣臺南地方法院新市簡易庭民事判決
110年度新簡字第221號
原      告  老屋新悅有限公司

法定代理人  王睿謙  
被      告  江錦章  

            林進成  
            林俊萍  
            林冠儀  

上列當事人間請求分割共有物事件，經本院新市簡易庭於民國11
0年12月23日言詞辯論終結，判決如下：
    主      文
一、被告江錦章應就被繼承人江春滿所有如附表編號1所示土地
    應有部分2分之1辦理繼承登記。
二、兩造共有如附表所示之土地及建物應予變價分割，變賣所得
    價金由兩造依附表所示應有部分比例分配。
三、訴訟費用由兩造各按如訴訟費用負擔比例表所示負擔。
    事實及理由
一、被告均經合法通知，無正當理由未於最後言詞辯論期日到場
    ，核無民事訴訟法第386條所列各款情形，爰依原告之聲請
    ，由其一造辯論而為判決。　
二、原告起訴略以：兩造共有，應有部分如附表所示之土地以及
    建物（下合稱系爭房地），無因物之使用目的不能分割，兩
    造復未訂有不分割之協議或期限，又無法協議分割，因持分
    零碎，無法使用收益，故請求裁判分割，為此，爰依民法第
    823條第1項、第824條第2項第2款規定提起本件訴訟等語，
    並聲明：如主文第一、二項所示。
三、被告均未於言詞辯論期日到場，亦未提出書狀作何聲明或陳
    述。
四、得心證之理由：
　㈠系爭房地為兩造所共有，應有部分如附表所示，其中被告江
    錦章為訴外人江春滿之繼承人，被告林進成、林俊萍、林冠
    儀為訴外人林江碧珠之繼承人，被告江錦章尚未就系爭土地
    江春滿應有部分2分之1辦理繼承登記等情，有土地登記第一
    類謄本、臺南市政府財政稅務局新化分局（下稱新化財稅局
    ）108年11月29日南市財新字第1083022515號函所檢附之房
    屋稅籍資料查復表及課稅平面圖、本院110年度司繼字第194
    0號裁定、林江碧珠繼承系統表、林江碧珠遺產稅核定通知
    書、訴外人即被繼承人江水茜繼承系統表、家事繼承情形紀
    錄查詢、戶籍資料、新化財稅局110年10月21日南市財新字
    第1103024442號函等（新司簡調卷第35至37頁；本院依職權
    調閱之系爭房地另案強制執行卷即本院108年度司執字第104
    283號清償消費款卷【下稱強執卷】；新簡卷第91至92、187
    至209、235、243、253至254、263頁）在卷可查，是此部分
    事實自堪先予認定。
　㈡次按因繼承、強制執行、徵收、法院之判決或其他非因法律
    行為，於登記前已取得不動產物權者，應經登記，始得處分
    其物權，民法第759條定有明文。又按分割共有物乃直接對
    共有物之權利有所變動，性質上屬處分行為，故共有不動產
    之共有人中有已死亡者，依民法第759條規定，其繼承人，
    自非先經繼承登記，不得訴請分割共有物，而於該繼承人為
    被告之情形，為求訴訟之經濟，原告可就請求繼承登記及分
    割共有物之訴一併提起，即以一訴請求該死亡共有人之繼承
    人辦理繼承登記並請求該繼承人於辦理繼承登記後，與原告
    及其餘共有人分割共有之不動產（最高法院68年度第13次民
    事庭庭推總會議決議(二)、70年度第2次民事庭會議決定(二
    )、69年度台上字第1134號民事判決意旨參照）。因此，原
    告請求被告江錦章應就繼承被繼承人江春滿所有系爭土地應
    有部分2分之1辦理繼承登記，符合法律規定，應予准許，爰
    判決如主文第1項所示。　
　㈢又按各共有人，除法令另有規定外，得隨時請求分割共有物
    。但因物之使用目的不能分割或契約訂有不分割之期限者，
    不在此限，民法第823條第1項分別定有明文。故共有物依其
    使用目的並非不能分割，而又未有不分割之期約者，各共有
    人自得隨時請求分割。查系爭房地為兩造所共有，應有部分
    如附表所示，已如前述，兩造就系爭房地並未定有不分割之
    契約，亦無因物之使用目的不能分割之情事，則原告依據上
    開規定，訴請分割系爭房地，自屬有據，應予准許。
　㈣再按共有物之分割，依共有人協議之方法行之；分割之方法
    不能協議決定，或於協議決定後因消滅時效完成經共有人拒
    絕履行者，法院得因任何共有人之請求，命為下列之分配：
    ㈠以原物分配於各共有人。㈡原物分配顯有困難時，得變賣共
    有物，以價金分配於各共有人，民法第824條第1項、第2項
    第1款前段、第2款前段分別定有明文。又按分割共有物，究
    以原物分割或變價分配其價金，法院固有自由裁量之權，不
    受共有人主張之拘束，但仍應斟酌當事人之聲明，共有物之
    性質、經濟效用及全體共有人利益等，公平裁量。如分配原
    物有困難時，則應予變賣，以價金分配於各共有人（最高法
    院51年度台上字第271號、98年度台上字第2058號民事判決
    意旨可資參照）。本院具體考量：
　⒈系爭房地之坐落位置以及面積如附表所示，且有前述登記第
    一類謄本以及臺南市玉井地政事務所109年3月2日所測量字
    第1090017367號函暨檢附之複丈成果圖（強執卷）在卷可查
    ，系爭房屋現為被告或其家屬使用中，僅有一對外出入口等
    情，則有臺南市政府警察局玉井分局109年1月14日南市警井
    偵字第1090005345號函所檢附之現況調查表、許峰賓建築師
    事務所109年4月1日賓南執字第10815號不動產價格鑑定報告
    書等（強執卷）在卷為證，是從系爭房地之客觀狀態而言，
    難期以原物分配給各共有人。
　⒉又系爭房地前經強制執行拍賣，至第4次拍賣始拍出，且擁有
    優先承買權之共有人均無意願承買（見本院依職權調閱之強
    執卷中之109年度南金職字第288號卷），另於本案審理程序
    中，被告亦均未於言詞辯論期日到庭，亦未提出書狀為任何
    聲明或陳述，據此可認縱然系爭房地現為被告或其家屬使用
    ，惟其等亦無意願單獨或共同取得，遑論再對原告為適當之
    補償，是採取原物分配之方式殊非妥當。反之，系爭房地如
    逕予變賣方式分割，一方面能解決共有人眾多導致產權零碎
    化之問題，促進系爭房地使用收益之最佳化，另方面則可透
    過自由市場取得最真實的交易價格，確保各共有人應有部分
    價值之完整性，無論是對於共有人之利益或整體社會經濟而
    言，均屬公允之分配方式。
　㈤綜上，系爭房地以原物分配給共有人顯有困難，原告主張系
    爭房地應予變賣，所得價金按如附表所示應有部分比例分配
    給兩造確屬妥適，且符合公平原則，爰判決如主文第2項所
    示。　　
五、末按訴訟費用，由敗訴之當事人負擔；因共有物分割、經界
    或其他性質上類似之事件涉訟，由敗訴當事人負擔訴訟費用
    顯失公平者，法院得酌量情形，命勝訴之當事人負擔其一部
    ；共同訴訟人，按其人數，平均分擔訴訟費用。但共同訴訟
    人於訴訟之利害關係顯有差異者，法院得酌量其利害關係之
    比例，命分別負擔，民事訴訟法第78條、第80條之1、第85
    條第1項分別定有明文。查分割共有物事件本質上並無訟爭
    性，乃由本院斟酌何種分割方案較能增進共有物之經濟效益
    ，並兼顧兩造之利益，以決定適當之分割方法。本件原告請
    求分割共有物，因兩造均獲得利益，如僅由敗訴之被告負擔
    ，本院認為顯失公平，爰依兩造獲得之利益及就系爭房地應
    有部分之比例確定訴訟費用之負擔如主文第3項所示。
六、訴訟費用負擔之依據：民事訴訟法第80條之1、第85條第1項
    但書。　
中　　華　　民　　國　　111 　年　　 1 　 月　　5　　日
                  新市簡易庭   法   官　廖建瑋
以上正本係照原本作成。　　　　　　　　　　　　
如不服本判決，應於判決送達後20日內，向本院提出上訴狀並表
明上訴理由（須附繕本）。如委任律師提起上訴，應一併繳納上
訴審裁判費。　　　　　　　 　　　　　　　　　
                                書記官  鄭梅君
中　　華　　民　　國　　111 　年　　 1 　 月　　5　　日

附表：
編 號 類別 坐落位置 面積（平方公尺） 權利範圍 應有部分比例 1 土地 臺南市○○區○○段000地號 16.15 全部 原告：4分之1 被告江錦章：4分之3（含繼承江春滿之2分之1） 2 建物（未保存登記） 基地位置：臺南市○○區○○段000地號   門牌號碼：臺南市○○區○○里○○路00○0號（稅籍編號00000000000 ） 1層：16.15 2層：16.15 3層：16.15 4層：16.15 合計：64.6 全部 原告4分之1 被告江錦章3分之2 被告林進成36分之1被告林俊萍36分之1被告林冠儀36分之1 

訴訟費用負擔比例表：
原告：72分之18 被告江錦章：72分之51 被告林進成72分之1 被告林俊萍72分之1 被告林冠儀72分之1